【裁判字號】    98,上易,64
【裁判日期】    980527
【裁判案由】    違反毒品危害防制條例
【裁判全文】
臺灣高等法院花蓮分院刑事判決          98年度上易字第64號
上  訴  人
即  被  告  甲○○
上列上訴人即被告因違反毒品危害防制條例案件，不服臺灣臺東
地方法院98年度易字第18號中華民國98年3月4日第一審判決（起
訴案號：臺灣臺東地方法院檢察署97年度毒偵字第 413號），提
起上訴，本院判決如下：
    主  文
原判決撤銷。
甲○○施用第二級毒品，累犯，處有期徒刑陸月，如易科罰金以
新台幣壹仟元折算壹日。
    事  實
本院認定之犯罪事實與原審判決書之記載相同，茲引用之（如附
件）。
    理  由
一、認定犯罪事實所採證據及論罪理由，除量刑部分外，其餘均
    引用如附件原判決書所記載之證據及理由。
二、上訴人即被告（以下簡稱被告）甲○○上訴仍坦承犯行，惟
    以其與前妻離婚，獨立扶養二子及父母，如入監服刑，上開
    親人扶養問題不知如何解決，請從輕量刑等語。
三、按刑之量定，為求個案裁判之妥當性，法律賦予法院裁量權
    ，但此項裁量權之行使，除應依刑法第57條規定，審酌行為
    人及其行為等一切情狀，為整體之評價，並應顧及比例原則
    及平等原則，使罪刑均衡，輕重得宜，以契合社會之法律感
    情。查本件被告甲○○係於警方偵辦其女友購毒案件時，主
    動配合警方驗尿，嗣於偵審中均坦承犯行；又其坦承係因從
    事葬儀業，工作時間不固定，為提神始施用甲基安非他命。
    而其離婚後，獨立扶養子女，現從事葬儀業等情，亦經本院
    查訪屬實。本院審酌被告有正常工作，對家庭尚屬負責，且
    犯罪後坦承犯行，對自己之犯罪行為已有悔過之心，若入監
    服刑，將使無辜家人因而受累，恐有製造其他社會問題之虞
    ，認宜給予易科罰金機會。原審予以論罪科刑固非無見，惟
    未及考量如上開所述被告犯罪之原因、家庭之狀況，量處被
    告有期徒刑 7月，容有未當，被告上訴請求從輕量刑，為有
    理由，爰撤銷改判有期徒刑 6月，並諭知易科罰金之折算標
    準。又施用毒品再犯率高，戒除毒癮需下重大決心；而以被
    告目前家庭狀況，行為實不容有任何差錯，否則將造成家庭
    分崩離析，盼被告下定決心遠離毒品，始不負本院決定，附
    此敘明。
據上論斷，應依刑事訴訟法第369條第1項前段、第373條、第364
條、第299條第1項前段，毒品危害防制條例第10條第 2項，刑法
第11條前段、第47條第1項、第41條第1項前段，判決如主文。
本案經檢察官翟光軍到庭執行職務。
中    華    民    國    98    年    5     月    27    日
                        審判長法  官  何方興
                              法  官  王紋瑩
                              法  官  林德盛
以上正本證明與原本無異。
本件不得上訴。
中    華    民    國    98    年    5     月    27    日
                              書記官  劉妙娘
附錄    本判決論罪科刑法條：
毒品危害防制條例第10條
施用第一級毒品者，處6月以上5年以下有期徒刑。
施用第二級毒品者，處3年以下有期徒刑。
附件：
臺灣臺東地方法院刑事判決                98年度易字第18號
公  訴  人  臺灣臺東地方法院檢察署檢察官
被      告  甲○○
上列被告因施用毒品案件，經檢察官提起公訴（97年度毒偵字第
413號），本院依簡式審判程序審理判決如下：
    主    文
甲○○施用第二級毒品，累犯，處有期徒刑柒月。
    犯罪事實
一、甲○○前於民國89年間因施用毒品案件，經本院以89度毒聲
    字第612號裁定送觀察、勒戒後，認無繼續施用毒品之傾向
    ，於89年11月23日執行完畢釋放，並由臺灣臺東地方法院檢
    察署檢察官於89年11月22日，以89年度毒偵字第550號為不
    起訴處分確定。復於94年間因施用毒品案件，經本院以94年
    度東簡字第372號判處有期徒刑5月，於95年5月5日易科罰金
    執行完畢。詎仍不知悔悟，明知甲基安非他命已經公告列為
    毒品危害防制條例第2條第2項第2款之第二級毒品，不得非
    法持有、施用，仍基於施用第二級毒品甲基安非他命之犯意
    ，於97年6月7日下午5時許，在其位於臺東縣關山鎮○○路
    31號之住處內，以將甲基安非他命置於玻璃球（未扣案）內
    ，點火燒烤吸食氣體之方式，施用甲基安非他命1次。嗣經
    警於97年6月9日上午10時25分許，採集其尿液檢體送驗結果
    ，呈甲基安非他命類陽性反應，而查悉上情。
二、案經臺東縣警察局關山分局報告臺灣臺東地方法院檢察署檢
    察官偵查起訴。
    理    由
一、據以論罪之證據名稱：
（一）被告甲○○於偵訊、本院準備程序及審理時之自白。
（二）臺東縣警察局關山分局違反毒品危害防制條例案採驗尿液
      名冊、慈濟大學濫用藥物檢驗中心檢驗總表各1份。
（三）臺灣臺東地方法院檢察署刑案資料查註紀錄表、臺灣高等
      法院被告前案紀錄表各1份。
（四）綜上各節相互佐證，被告自白核與事實相符，應堪採信，
      本件事證明確，被告犯行堪以認定，應予依法論科。
二、論罪量刑之理由：
（一）按經觀察、勒戒或強制戒治執行完畢釋放後，5年內再犯
      第10條之罪者，應由檢察官偵查起訴，毒品危害防制條例
      第20條第3項、第23條第2項分別定有明文。而參酌該條例
      第20條第3項立法理由：「觀察、勒戒或強制戒治後5年後
      再犯者，顯見前所實施之觀察、勒戒或強制戒治已足以遮
      斷其施用毒品之癮，為期自新及協助其斷除毒癮，對此5
      年後再犯者爰明定仍適用初犯之規定，先經觀察勒戒、強
      制戒治之程序」及第23條第2項之立法理由：「經觀察、
      勒戒或強制戒治後5年內再犯者，其再犯率甚高，原據以
      實施之觀察勒戒及強制戒治既已無法收其實效，爰施以刑
      事處遇」，足見5年後再犯者，應再適用觀察、勒戒程序
      ，係因前所實施之觀察、勒戒或強制戒治已足以遮斷其施
      用毒品之癮，致5年內未再犯，故再予其自新機會，重啟
      觀察、勒戒程序；如觀察、勒戒或強制戒治執行完畢釋放
      後5年內曾再犯施用毒品案件，且於再犯後5年內復有施用
      毒品犯行，則之前戒毒程序顯未能有效遮斷其施用毒品之
      癮，依前開立法意旨，自無再施以觀察、勒戒之必要，應
      由檢察官偵查起訴（最高法院95年第7次刑事庭會議決議
      參照）。被告甲○○前因施用毒品案件，於89年11月23日
      觀察勒戒執行完畢，已如前述，本次公訴人起訴被告施用
      毒品之犯行係於97年6月7日，雖距離前述觀察勒戒執行完
      畢釋放日已逾5年，然被告於前述觀察勒戒執行完畢釋放
      日後5年內即曾因再犯施用毒品案件，經本院以94年度東
      簡字第372號判處罪刑確定，揆諸前開說明，公訴人就被
      告本件施用毒品之犯行提起公訴，核無違誤，自應由本院
      依法判決。
（二）按甲基安非他命為毒品危害防制條例第2條第2項第2款所
      明定之第二級毒品。核被告甲○○所為，係犯毒品危害防
      制條例第10條第2項之施用第二級毒品罪。被告施用甲基
      安非他命而持有該毒品之低度行為，應為施用之高度行為
      所吸收，不另論罪。查被告有如犯罪事實欄所載論罪科刑
      執行情形，有卷附臺灣高等法院被告前案紀錄表1份可按
      ，其受有期徒刑執行完畢後5年以內再故意犯本案法定刑
      為有期徒刑之罪，為累犯，應依刑法第47條第1項規定加
      重其刑。爰審酌被告尚值盛壯，不思尋求正當之身心發展
      ，前已因施用毒品之行為，而受觀察勒戒及刑罰之執行，
      有臺灣高等法院被告前案紀錄表在卷可參，猶因施用甲基
      安他命再犯本罪，顯見其自制力薄弱，未衷心悛悔，漠視
      法令之禁制與刑罰處遇，惟兼衡酌其施用甲基安非他命所
      生危害實以自戕健康為主，於他人尚無明顯重大危害，及
      犯後供認無隱，態度尚佳等一切情狀，量處如主文所示之
      刑。至於被告施用甲基安非他命所用之玻璃球1個，雖為
      被告所有供施用甲基安非他命所用之物，惟業經被告丟棄
      ，已據其陳明在卷，且玻璃球非屬專供施用毒品之器具，
      亦未扣案，其沒收與否對於預防犯罪及公共利益或公共安
      全之維護，並無絕對影響，為免將來執行困難，爰不另為
      沒收之諭知，附此敘明。
三、應適用之法條：
    依刑事訴訟法第273條之1第1項、第299條第1項前段、第310
    條之2、第454條，毒品危害防制條例第10條第2項，刑法第1
    1條前段、第47條第1項，判決如主文。
本案經檢察官林聖霖到庭執行職務
中    華    民    國    98    年    3     月    4    日
                  刑事第二庭    法  官  盧亨龍


司法院資訊處製作；財團法人民間司法改革基金會備份。
